最高法院刑事判決　　　　　　　九十六年度台上字第五二０號
上　訴　人　甲○○
選任辯護人　楊昌禧律師
上列上訴人因加重竊盜案件，不服台灣高等法院高雄分院中華民
國九十三年五月十三日第二審判決（九十三年度上訴字第二六八
號，起訴案號：台灣屏東地方法院檢察署九十一年度偵字第七三
五號），提起上訴，本院判決如下：
    主  文
上訴駁回。
    理  由
按刑事訴訟法第三百七十七條規定：上訴於第三審法院，非以判
決違背法令為理由，不得為之。是提起第三審上訴，應以原判決
違背法令為理由，係屬法定要件。且必須依據卷內資料為具體之
指摘，並足據以辨認原判決已具備違背法令之形式，始屬相當。
本件原判決認定張丕穎（改名為「張世維」）、張得福（另案審
理）二人係包統企業有限公司（下稱「包統公司」）實際負責人
。其二人與張丕穎之兄乙○○（兄弟二人另案審理）、及許永富
共同意圖盜採高屏溪之砂石牟利，乃基於犯意之聯絡，召集上訴
人甲○○（駕駛砂石車）及陳家成、黃征滿（通緝中）、其他五
名不詳姓名之成年男子擔任駕駛砂石車、挖土機或把風等工作，
結夥三人以上，自民國八十七年十二月上旬起，於夜間在屏東縣
萬丹鄉○○○○○段萬大橋下游約二千零五十公尺處之兩堤防中
間之行水區河川公地，盜採砂石二處。其中一處長約一百公尺、
寬約五十公尺、深約二公尺；另一處長約五十公尺、寬約二十公
尺、深約六公尺，盜採砂石合計約一萬六千立方公尺，並因而致
河床刷深，危及萬大橋橋樑及堤防基礎安全，致生公共危險。迄
八十七年十二月十八日凌晨三時五十分許，為經濟部第七河川管
理局會同屏東縣政府及屏東縣警察局派員查獲等情。係以上開分
兩處盜採砂石之事實，業據證人即前往現場取締之人員台灣省第
七河川局張生龍、警察蘇昆明、屏東縣政府水利課課員林重禎證
述綦詳。且警察依循現場滴水線查獲盜採之砂石堆放在吳明發承
租之土地上，吳明發則證述該地已出租予張得福堆放砂石。而張
得福曾囑咐會計郭美蘭開立七張包統公司支票、金額共計新台幣
三十七萬八千四百元予許永富；其支出傳票記載內容為一百七十
二台、每台二千二百元、共三十七萬八千四百元等情，亦據證人
郭美蘭、共犯許永富供述明確。而其中一紙0000000號支
票，係上訴人之前妻陳美玉於八十八年一月五日提出兌領，有聯
信銀行萬丹分行九十年二月二十二日（九０）聯信銀萬字第００
０一０號函及屏東郵局九十年四月二十三日九０五０六一之六六
號函各一紙在卷可稽，並經證人陳美玉證述無訛。該陳美玉並稱
，該支票係前夫甲○○給伊之生活費，他開砂石車，支票是他收
來等語。而共犯許永富更謂，這件盜採砂石案，有乙○○兄弟、
陳家成、上訴人等，其中上訴人與陳家成開砂石車，伊受雇在那
裡「看頭看尾」，負責計算台數，再與張得福核算，一人分一半
等語，證實上訴人有參與盜採砂石。亦足徵前述支票係張得福與
許永富合作盜採砂石，依約定分配予許永富之所得，許永富將其
中0000000號支票交予上訴人作為其駕駛砂石車之工資無
疑。且上訴人經法務部調查局測謊鑑定，認上訴人就「案發時其
未參與盜採砂石」等問題，呈情緒波動之反應，研判有說謊反應
，亦有測謊鑑定通知書一紙可稽。並論述上訴人與乙○○、張丕
穎、張得福、許永富等人盜採地點，係已築有堤防，為二堤之間
，為水利法施行細則第一百四十二條之行水區，且該處經屏東縣
政府公告自八十六年三月一日起全面禁止採取砂石，上訴人等盜
採砂石，足致河床刷深，危及橋樑、堤防基礎安全，故盜採河川
砂石行為結果，致生公共危險，亦有屏東縣政府八十九年二月十
一日八九屏府建利字第一七０００八號函、九十一年四月三十日
屏府工利字第０九一００六一六六六號函在卷可憑等情。因認上
訴人犯行，事證明確。乃撤銷第一審判決，改判依想像競合犯之
例，仍論處上訴人連續結夥三人以上竊盜（累犯）罪刑。已詳敘
其所憑之證據及認定之理由。而以上訴人否認犯行，所辯伊未參
與本件盜採砂石，係遭乙○○、許永富迫害，上述000000
0號支票係黃征滿向伊調借現款，非許永富交給伊作為運送砂石
之工資，且許永富曾證述，伊未找上訴人開砂石車盜採砂石等語
，係飾詞卸責，以及陳美玉事後改稱，上訴人曾告知，支票係黃
征滿拿來借錢等與，均如何不足採信，於判決理由內一一詳予指
駁及說明。從形式上觀察，原判決並無認定事實不依證據等違法
情事存在。本件上訴人上訴意旨略以，(一)、修正前水利法第九十
二條之一第一項後段所規定「致生公共危險」之犯罪成立要件，
乃為具體危險犯，原判決認定上訴人等所為符合具體危險犯，只
是猜測。(二)、支票確係黃征滿拿來向上訴人借錢的。(三)、測謊鑑
定人安治國受訓時間僅二月有餘，是否具備專業技術，且未具結
，其鑑定之結果值得懷疑。(四)、張得福證述不識上訴人；而許永
富更謂，伊未僱用上訴人在高屏溪盜採砂石，亦未看到上訴人在
場；另陳家成陳稱上訴人沒去整理漁塭各詞，此有利於上訴人之
供述，何以不予採信等語。按測謊鑑定僅係供法院參考之用，本
件依據許永富、陳美玉之證詞及前述0000000號支票、支
出傳票等證物，已足認定上訴人犯罪，是捨棄該測謊鑑定，仍應
為同一事實之認定，並不影響於判決，從而前開上訴意旨第(三)點
所云，自非適法之第三審上訴理由。至其餘上訴意旨所云，係單
純為事實上之爭執，或係對原審法院認事、採證及證明力判斷之
職權行使，或原判決已說明論斷之事項，專憑己意，任意爭論，
俱非依據卷證資料具體指摘原判決認事、採證有何違背法令，不
足據以辨認原判決已具備違法之情事，其上訴違背法律上之程序
，應予駁回。
據上論結，應依刑事訴訟法第三百九十五條前段，判決如主文。
中　　華　　民　　國　九十六　年　　一　　月　二十五　日
                      最高法院刑事第四庭
                          審判長法官  吳　雄　銘
                                法官  池　啟　明
                                法官  郭　毓　洲
                                法官  韓　金　秀
                                法官  黃　梅　月
      本件正本證明與原本無異
                                      書  記  官
中　　華　　民　　國　九十六　年　　一　　月   三十   日
                                                H
